臺灣彰化地方法院刑事判決　　　　　　　100年度訴字第723號
公　訴　人　臺灣彰化地方法院檢察署檢察官
被　　　告　林志賢
指定辯護人　本院公設辯護人　陳志忠
上列被告因違反毒品危害防制條例案件，經檢察官提起公訴（10
0 年度偵字第2910號），本院判決如下：
    主  文
林志賢共同販賣第二級毒品，累犯，處有期徒刑參年捌月。扣案
如附表編號5 所示之物及許志顯所有之0000000000號行動電話壹
支（含SIM 卡壹張）均沒收；未扣案之販賣第二級毒品所得新臺
幣壹仟元，如全部或一部不能沒收時，以其財產及許志顯之財產
連帶抵償之。
    事  實
一、林志賢前於民國97年間，因竊盜案件，經臺灣高等法院臺中
    分院以97年度上易字第1907號判決判處有期徒刑10月確定，
    甫於99年1 月31日縮刑期滿而執行完畢。詎其仍不知悔改，
    明知甲基安非他命係毒品危害防制條例第2 條第2 項第2 款
    所列管之第二級毒品，不得非法持有、轉讓與販賣，竟與許
    志顯共同基於販賣第二級毒品甲基安非他命以營利之犯意聯
    絡，適林志賢之表嫂劉美莉毒癮發作，於100 年2 月17日晚
    間8 時45分許，知悉林志賢處可以取得甲基安非他命，即以
    其所持用之0000000000號行動電話撥打林志賢所持用之0000
    0000 00 號行動電話，電話中雙方以「男生的」代表甲基安
    非他命，「幾個便當」代表欲購買之金額，而由劉美莉向林
    志賢表示欲購買新臺幣（下同）1 千元之甲基安非他命，林
    志賢隨即於同日晚間8 時49分以家中電話00-0000000號市內
    電話撥打許志顯所使用之0000000000號行動電話，向許志顯
    表示他的友人欲購買甲基安非他命，與許志顯約定在彰化縣
    彰化金馬路三段「金馬大鎮」集合式住宅門口附近，劉美莉
    又於同日晚間8 時51分撥打電話予林志賢，林志賢則告知劉
    美莉前往上開「金馬大鎮」處，嗣許志顯、林志賢與劉美莉
    均到達「金馬大鎮」後，劉美莉先將購買甲基安非他命之價
    金1 千元交付予林志賢，林志賢將前揭價金轉交與許志顯，
    許志顯則將劉美莉所購買之甲基安非他命交付予林志賢，由
    林志賢將甲基安非他命交與劉美莉，以此方式共同販賣第二
    級毒品甲基安非他命予劉美莉。嗣經警於100 年3 月22日持
    搜索票至林志賢位於彰化縣彰化市○○里○○路○ 段87巷80
    號之住處搜索，當場扣得如附表所示之物，始循線查悉上情
    。
二、案經彰化縣警察局移送臺灣彰化地方法院檢察署檢察官偵查
    起訴。
    理  由
壹、證據能力：
一、證人劉美莉、許志顯於檢察官偵訊時之證述：
  (一)按被告以外之人於偵查中向檢察官所為陳述，除顯有不可信
    之情況者外，得為證據，刑事訴訟法第159 條之1 第2項 定
    有明文。又上開規定乃現行法對於傳聞法則之例外所建構之
    證據容許範圍之一，依其文義及立法意旨，尚無由限縮解釋
    為檢察官於訊問被告以外之人（含共同被告、共犯、被害人
    、證人等）之程式，須經給予被告或其辯護人對該被告以外
    之人行使反對詰問權之機會者，其陳述始有證據能力之可言
    。所謂「顯有不可信之情況」，應審酌被告以外之人於陳述
    時之外在環境及情況，例如陳述時之心理狀況、有無受到外
    力干擾等，以為判斷之依據。偵查中檢察官訊問證人，旨在
    蒐集被告之犯罪證據，以確認被告嫌疑之有無及內容，與審
    判中透過當事人之攻防，經由詰問程式調查證人以認定事實
    之性質及目的有別。偵查中辯護人僅有在場權及陳述意見權
    ，並無詰問證人之權利，此觀刑事訴訟法第245 條第2 項前
    段之規定甚明。又同法第248 條第1 項係規定檢察官「訊問
    證人時，如被告在場者，被告得親自詰問」，故祇要被告在
    場而未經檢察官任意禁止者，即屬已賦予其得詰問證人之機
    會，被告是否親自詰問，在所不問；同條第2 項前段規定「
    預料證人於審判時不能訊問者，應命被告在場」，就訊問證
    人時應否命被告在場，則委之於檢察官之判斷。凡此，均尚
    難謂係檢察官訊問證人之程式必須傳喚被告使其得以在場之
    規定。故偵查中檢察官訊問證人，雖未經被告親自詰問，或
    因被告不在場而未給予其詰問之機會者，該證人所為之陳述
    ，並非所謂之「顯有不可信之情況」，而得據以排除其證據
    能力。惟上開偵查中之陳述因未經被告詰問，此項詰問權之
    欠缺，除有刑事訴訟法第159 條之3 各款情形外，非不得於
    審判中由被告行使已補正，而完足為經合法調查之證據（最
    高法院97年度台上字第1653號、98年度台上字第367 號判決
    意旨參照）。又是否行使詰問權，屬當事人之自由，倘當事
    人捨棄詰問權，自無不當剝奪當事人詰問權行使之可言（最
    高法院99年度台上字第5082號判決要旨亦揭櫫甚明）。
  (二)查，本院審理中業經傳喚證人劉美莉、許志顯到庭證述，自
    屬已保障被告對上開證人先前證詞之反對詰問權。而證人劉
    美莉雖於本院傳喚二次均未到庭，然業據被告、公設辯護人
    當庭捨棄對質詰問權，而證人許志顯則於本院審理時到庭證
    述，是以，證人劉美莉、許志顯於檢察官偵訊時之陳述已經
    合法調查，得作為認定犯罪事實之判斷依據。復按刑事訴訟
    法第159 條之1 第2 項關於被告以外之人於偵查中陳述之傳
    聞法則例外，僅於例外顯有不可信之情況，始否定其為證據
    。故使用此項證據者，無庸就該例外之不存在先為舉證，而
    反對使用者，則應就其主張有此例外之情形為「釋明」（最
    高法院97年度台上字第2984號判決意旨參照）。被告或辯護
    人並未釋明上開證人於偵查中證述有何「顯有不可信之情況
    」，並於準備程序及審理中均陳明同意具有證據能力，復查
    無相關證據可認檢察官有何違法取證情形，故上開證人於偵
    查中經具結所為之證述，應均有證據能力。
二、通訊監察譯文部分：
  (一)按所謂被告以外之人於審判外之陳述，係指被告以外之人就
    其曾經參與或見聞之事實，事後追憶並於審判外為陳述者而
    言。如被告以外之人係被告犯罪之共同正犯、共犯、相對人
    、被害人或其他關係人，而於被告實行犯罪行為時與被告為
    言詞或書面對談，且其對話之本身即係構成被告犯罪行為之
    部分內容者，因非屬其事後就曾經與聞之事實所為之追憶，
    自與審判外之陳述有間，二者不容混淆。又國家基於犯罪偵
    查之目的，對被告或犯罪嫌疑人進行通訊監察，乃係以監控
    與過濾受監察人通訊內容之方式，蒐集對其有關之紀錄，並
    將該紀錄予以查扣，作為認定犯罪與否之證據，屬於刑事訴
    訟上強制處分之一種，而監聽係通訊保障及監察法（下稱：
    通保法）第13條第1 項所定通訊監察方法之一，司法警察機
    關依法定程序執行監聽取得之錄音，係以錄音設備之機械作
    用，真實保存當時通訊之內容，如通訊一方為受監察人，司
    法警察在監聽中蒐集所得之通訊者對話，若其通話本身即係
    被告進行犯罪中構成犯罪事實之部分內容，則依前開說明，
    自與所謂「審判外之陳述」無涉，應不受傳聞法則之規範，
    當然具有證據能力。至司法警察依據監聽錄音結果予以翻譯
    而製作之監聽譯文，屬於文書證據之一種，於被告或訴訟關
    係人對其譯文之真實性發生爭執或有所懷疑時，法院固應依
    刑事訴訟法第165 條之1 第2 項規定，以適當之設備，顯示
    該監聽錄音帶之聲音，以踐行調查證據之程序，俾確認該錄
    音聲音是否為通訊者本人及其內容與監聽譯文之記載是否相
    符；或傳喚該通訊者；或依其他法定程序，為證據調查。倘
    被告或訴訟關係人對該通訊監察譯文之真實性並不爭執，即
    無勘驗辨認其錄音聲音之調查必要性，法院於審判期日如已
    踐行提示監聽譯文供當事人辨認或告以要旨，使其表示意見
    等程序並為辯論者，其所為之訴訟程序即無不合（最高法院
    97年度臺上字第5940號判決意旨參見）。再按有事實足認被
    告或犯罪嫌疑人涉犯有最輕本刑為三年以上有期徒刑之罪嫌
    ，並危害國家安全或社會秩序情節重大，而有相當理由可信
    其通訊內容與本案有關，且不能或難以其他方法蒐集或調查
    證據者，在偵查中得由檢察官核發通訊監察書，96年12月11
    日修正施行前之通訊保障及監察法第5條 第1 項第1 款、第
    2 項定有明文。是如依上開程序之通訊監察所取得之證據，
    即屬依法定程序所取得，自有證據能力。
  (二)本案對被告林志賢所使用之門號0000000000號行動電話實施
    通訊監察，係本院依法核發實施，本件監聽業經本院於100
    年2 月1 日核發之100 年聲監字第110 號通訊監察書（監聽
    期間自100 年2 月1 日起至同年3 月2 日止、及含電話附表
    影本）1 份在卷可稽，是該通訊監察譯文（詳後所述）取得
    之合法性當無疑義。本院於審判期日並踐行提示通訊監聽譯
    文供當事人及被告之指定辯護人辨認並告以要旨，使渠等表
    示意見，其等均表示對上開通訊監察譯文無意見，是該通訊
    監察譯文自具有證據能力。
三、鑑定書部分：按現行刑事訴訟法關於「鑑定」之規定，除選
    任自然人充當鑑定人外，另設有囑託機關鑑定制度。依同法
    第198 條、第208 條之規定，不論鑑定人或鑑定機關、團體
    ，應由法院、審判長、受命法官或檢察官視具體個案之需要
    而為選任、囑託，並依第206 條之規定，提出言詞或書面報
    告，即符合同法第159 條第1 項所定得作為證據之「法律有
    規定」之情形，應得作為證據。查本件卷附之詮昕科技股份
    有限公司100 年6 月14日報告編號D0000000號藥物檢驗報告
    （參見本院卷第113 頁），係由本院囑託詮昕科技股份有限
    公司所為之機關鑑定，並據以提出書面報告，此有上開函文
    1 紙（見本院卷第24頁）在卷可稽，揆諸前揭說明，上開鑑
    定既符合刑事訴訟法之規定，自具有證據能力。至本件卷附
    之法務部調查局濫用藥物實驗室100 年4 月22日調科壹字第
    10023008970 號鑑定書1 紙（參見偵卷第157 頁），雖係由
    彰化縣警察局刑事警察大隊送請法務部調查局所為之鑑定，
    惟於司法警察機關調查中之案件，為因應實務上，或因量大
    、或有急迫之現實需求，併例行性當然有鑑定之必要者，例
    如毒品之種類與成分、尿液之毒品反應，或者槍彈有無殺傷
    力等鑑定，基於檢察一體原則，得由該管檢察長對於轄區內
    之案件，以事前概括選任鑑定人或囑託鑑定機關、團體之方
    式，俾便轄區內之司法警察官、司法警察對於調查中之此類
    案件，得即時送請先前已選任之鑑定人或囑託之鑑定機關、
    團體實施鑑定，以求時效（法務部92年9 月1 日法檢字第09
    20035083號函參照，刊載於法務部公報第312 期）。此種由
    檢察機關概括選任鑑定人或概括囑託鑑定機關、團體，再轉
    知司法警察官、司法警察於調查犯罪時參考辦理之作為，法
    無明文禁止，係為因應現行刑事訴訟法增訂傳聞法則及其例
    外規定之實務運作而為。此種由司法警察官、司法警察依檢
    察官所概括選任之鑑定人或囑託鑑定機關、團體所為之鑑定
    結果，與檢察官選任或囑託為鑑定者，性質上並無差異，同
    具有證據能力（最高法院96年度台上字第2860號裁判要旨參
    照）。是上開法務部調查局濫用藥物實驗是鑑定書亦具證據
    能力。
四、扣案物部分：扣案如附表所示之物，係員警持本院所核發之
    搜索票（100 年度聲搜字第960 號），至被告林志賢位於彰
    化縣彰化市○○里○○路○段87巷80號之住所內進行搜索所
    扣得，有上開搜索票、搜索扣押筆錄及扣押物品目錄表各一
    份附卷可參（見偵卷第18至21頁），應認上開扣案物並無違
    法取得之情形，具有證據能力。
五、被告所使用門號0000000000號行動電話、證人許志顯所使用
    0000000000、0000000000號行動電話之雙向通聯紀錄，及00
    00000000 號行動電話之申設人資料：
  (一)按刑事訴訟法第159 條之4 規定，可作為證據之文書有：一
    除顯有不可信之情況外，公務員職務上製作之紀錄文書、證
    明文書。二除顯有不可信之情況外，從事業務之人於業務上
    或通常業務過程所須製作之紀錄文書、證明文書。三除前二
    款之情形外，其他於可信之特別情況下所製作之文書。而該
    法條第2 款所稱從事業務之人於業務上或通常業務過程所須
    製作之紀錄文書、證明文書，因係於通常業務過程不間斷、
    有規律而準確之記載，且大部分紀錄係完成於業務終了前後
    ，無預見日後可能會被提供作為證據之不實登載動機，不實
    之可能性小，除非該等紀錄文書或證明文書有顯然不可信之
    情況，否則有承認其為證據之必要；因此，採取上開文書作
    為證據，應注意該文書之製作，是否係於例行性之業務過程
    中，基於觀察或發現而當場或即時記載之特徵。
  (二)查，本院所調取上開行動電話於100 年2 月間之通聯紀錄（
    見本院卷第43至50頁、第54至89頁），係由電信業者為計算
    電話通話費用，而以電信業者管控之電腦設備逐筆紀錄通話
    門號之通話日期、時間長短、該門號SIM 卡所置入使用之手
    機序號、通話對方門號（即發話方、受話方與發簡訊）、通
    話地點所在之最近基地台位置等；而申設人資料則係電信業
    者為管理門號使用，而紀錄申設人之申設紀錄。則上開通聯
    紀錄及申設人資料，顯非為訴訟上之特定目的而製作，而係
    屬於通常業務過程中不間斷之規律性、機械性記載，自屬於
    從事業務之人於業務上或通常業務過程所須製作之紀錄文書
    ，經查亦無顯不可信之情況，均具有證據能力。
六、卷附其餘非供述證據，無傳聞法則之適用，與本案待證事實
    具有關連性，且無證據證明係公務員違法取得或製作之物，
    自得採為證據。
貳、認定被告犯罪之各項證據及理由
一、訊據被告林志賢固自承如犯罪事實欄一所載之事實，惟矢口
    否認有何販賣第二級毒品甲基安非他命之犯行，其辯稱：伊
    只是幫劉美莉向許志顯調取毒品，並未販賣，當時伊與許志
    顯約在金馬大鎮時，劉美莉也有在現場，當時是劉美莉先將
    1 千元交給伊，伊將1 千元交給許志顯後，許志顯才將甲基
    安非他命交給伊，伊再轉交給劉美莉，至多構成轉讓毒品等
    語。經查：
  (一)上揭犯罪事實，除據被告於本院準備程序及審理時供承在卷
    外，業據證人許志顯於本院審理時結證屬實，且有00000000
    00通訊監察譯文（含基地台位置）、被告所持用之00000000
    00號行動電話之雙向通聯紀錄及證人許志顯所持用之000000
    0000號行動電話之雙向通聯紀錄（均含基地台位置）在卷可
    稽（參見偵卷第29頁、本院卷第43至50頁、第53至89頁），
    均與被告所稱相符，是上開犯罪事實應堪認定。
  (二)證人劉美莉雖於偵訊中結證稱：伊在今年2 月17日撥打「志
    賢」所持用之0000000000號行動電話要向他購買甲基安非他
    命，通話完3 分鐘後就到達彰化市「金馬大鎮」第一期的大
    門口，並當場與「志賢」進行毒品交易，伊以1 千元向他購
    得1 包甲基安非他命，一手交錢一手交貨等語（見偵卷第12
    1 頁），惟查：證人許志顯於偵訊結證稱：被告林志賢曾帶
    一位女子至金馬大鎮，但是伊並未直接接觸那名女子，當時
    伊是將0.1 公克之甲基安非他命交給被告林志賢等語（見偵
    卷第160 頁），其於本院審理時亦具結證稱：2 月17日當天
    晚上約6 至8 時左右，被告有撥打伊0000000000、00000000
    00號行動電話跟伊聯絡，約在金馬大鎮見面，當天還有一位
    女子，但是太黑了，伊無法辨識是何人，被告說要跟伊拿甲
    基安非他命，問伊身上有沒有，伊拿甲基安非他命給被告，
    我看被告有將甲基安非他命交給那位女生，有無收錢我忘記
    了等語（見本院100 年6 月15日審理筆錄），核與被告所辯
    稱之上開情節相符，且經本院核對被告所持用之0000000000
    號行動電話之通訊監察譯文及證人許志顯所持用之00000000
    00號行動電話之雙向通聯紀錄，證人劉美莉撥打給被告林志
    賢表示欲購買毒品之電話為100 年2 月17日晚間8時45 分24
    秒，其通話內容如下：「B ：喂！A ：誰？B ：我『小莉』
    ！A ：按哪？B ：要找你。A ：『要男生的』！B ：嘿阿！
    A ：要幾個便當？B ：1 個。A ：我打看看。B ：你再打給
    我。A ：好好。」，被告旋即於同日晚間8 時49分57秒以其
    市內電話00-0000000撥打證人許志顯所持用之0000000000號
    行動電話，嗣於同日晚間8 時51分20秒，劉美莉以其所持用
    之0000000000號行動電話撥打被告林志賢所持用之00000000
    00號行動電話稱：「A ：我再打給妳，妳再打給我。B ：ㄛ
    ！A ：有啦！B ：有ㄛ，要去哪裡找你。A ：妳在哪裡？B
    ：我現在在三民市場這裡。A ：妳來那個...B：三媽臭臭鍋
    ？A ：那個金馬大鎮第一期。B ：一期？A ：嘿！我也要去
    那裡。B ：好好。」等語，被告再於同日晚間8 時53分01秒
    以上開市內電話撥打許志顯所持用之0000000000號行動電話
    與許志顯聯絡，而劉美莉於同日晚間9 時02分57秒再以上開
    行動電話撥打被告林志賢之行動電話稱：「A ：喂！B ：有
    經過『肯得基』無？我現在在『加樂福』！A ：沒有啦！這
    邊... 往西門這邊啦！B ：西門這邊？A ：嘿啦！B ：好好
    。」，有上開通訊監察譯文及雙向通聯紀錄在卷可稽，由上
    開通訊監察譯文之時間、內容以及行動電話通話之時間及對
    象，均可知悉被告林志賢於接獲劉美莉欲購買毒品之電話後
    ，隨即與證人許志顯聯絡，並再與劉美莉確認交易之地點，
    應認證人許志顯所證述之情節較為可採。
  (三)至被告林志賢辯稱：伊並未獲利，應不構成販賣第二級毒品
    之罪嫌等語。惟按凡以自己犯罪之意思而參與犯罪，不論其
    所參與者，是否犯罪構成要件之行為，皆為刑法第28條所規
    定之正犯，固不待言，即以幫助他人犯罪之意思而參與犯罪
    ，其所參與者，苟係犯罪構成要件之行為，亦為共同正犯，
    必以幫助他人犯罪之意思而參與犯罪，其所參與者又為犯罪
    構成要件以外之行為，始為刑法第30條第1 項所規定之從犯
    。又刑法上所謂販賣行為，係指以營利為目的，有償轉讓，
    將商品購入或賣出，有一於此，犯罪即為完成，故交付商品
    與收取價金，均屬販賣犯罪之構成要件行為，縱以幫助他人
    營利犯罪之意思，而有參與交付買賣標的物、收取貨款之販
    賣要件行為，自應論以共同正犯而非從犯；另刑法上所謂販
    賣行為，係指以營利為目的，有償轉讓，將商品販入或賣出
    ，有一於此，犯罪即行成立。參與事前買賣之磋商行為，屬
    販賣構成要件行為，固勿論矣，即參與交付買賣標的物，及
    收取價金之行為，揆之民法第348 條、第367 條關於出賣人
    、買受人義務之規定，亦屬販賣構成要件之行為。至其餘如
    單純提供買賣聯絡、交通工具、買賣標的物之分（包）裝、
    提領、搬運、及價錢、數量計算、會計或提供售後服務等輔
    助買賣成立或完成之行為，均屬販賣構成要件以外之行為，
    ，此有最高法院84年度台上字第5647號、100 年度台上字第
    852 號判決意旨可資參照。被告林志顯非但參與事前買賣之
    磋商行為，又參與交付毒品及收取價金之販賣毒品構成要件
    行為，揆諸前揭說明，自應論以共同正犯而非從犯，故究竟
    是否營利，自應審酌自身與共同正犯許志顯是否營利為斷，
    尚非得以己身是否獲利而為是否具有營利意圖之標準。又販
    賣毒品之所謂販賣行為，須行為人主觀上有營利意圖，且客
    觀上有販入或賣出毒品行為，即足構成，至於實際上是否已
    經獲利，則非所問；必也始終無營利之意思，而以原價或低
    於原價有償讓與他人，方難謂為販賣行為，而僅得以轉讓罪
    論處（參照最高法院93年度臺上字第1651號判決要旨）。又
    販賣甲基安非他命毒品本無一定價格，各次買賣之價格，當
    亦各有差異，隨供需雙方之資力、關係之深淺、需求之數量
    、貨源之充裕與否、販賣者對於資金之需求如何即殷切與否
    ，以及政府查緝之態度，進而為各種不同之風險評估，而為
    機動性之調整，是其價格標準，自非一成不變，且販賣者從
    各種「價差」或「量差」或係「純度」謀取利潤方式，或有
    差異，然其所圖利益之非法販賣行為目的，則屬相同，並無
    二致。被告與許志顯共同所為販賣毒品犯行，雖因並未當場
    查獲販毒事實，且時隔久遠，而無從察知其販賣毒品確實數
    量，惟毒品危害防制條例所處罰之「販賣」毒品罪，所著重
    者為在主觀上有藉以牟利之惡性，及對毒品之擴散具有較有
    償或無償轉讓行為更嚴重之危害性，被告「營利」之意圖係
    從客觀之社會環境、情況及證人、物證等資料，依據證據法
    則綜合研判認定；且毒品甲基安非他命量微價高，依一般社
    會通念以觀，販賣行為在通常情形下均係以牟利為其主要誘
    因及目的。況證人許志顯於本院審理時證稱：當時被告林志
    賢稱一同到金馬大鎮的那位女子係其友人，伊有看到伊將甲
    基安非他命交給林志賢後，林志賢當場轉交給那位女子，故
    伊知道該包甲基安非他命本來就是要給那名女子的，但那名
    女子是何人，伊不認識等語，既證人許志顯與證人劉美莉之
    間非親非故，況販賣第二級毒品甲基安非他命係最輕本刑7
    年以上有期徒刑之重罪，衡諸常情，當無無償轉讓之理，自
    有營利之意圖。則依據上開積極證據及經驗法則綜合研判，
    足認被告林志賢與許志顯確係意圖營利而販賣上開毒品，要
    無疑義。
二、綜上，本案事證明確，被告上開犯行堪以認定。
參、論罪科刑之理由：
    核被告林志賢所為，係犯毒品危害防制條例第4 條第2 項之
    販賣第二級毒品罪。又被告為販賣而持有甲基安非他命之低
    度行為，應各為販賣之高度行為所吸收，均不另論罪。被告
    林志賢與許志顯上開販賣第二級毒品甲基安非他命犯行，有
    犯意之聯絡及行為之分擔，為共同正犯。查被告林志賢前於
    97年間，因竊盜案件，經臺灣高等法院臺中分院以97年度上
    易字第1907號判決判處有期徒刑10月確定，甫於99年1 月31
    日縮刑期滿而執行完畢之情，有臺灣彰化地方法院檢察署刑
    案資料查註紀錄表及臺灣高等法院被告前案紀錄表各1 份附
    卷可稽，其於受有期徒刑之執行完畢後，5 年內故意再犯本
    件有期徒刑以上之罪，為累犯，應依刑法第47條第1 項之規
    定，加重其刑。惟販賣第二級毒品罪之法定刑為無期徒刑部
    分，依刑法第65條第1 項規定，不得加重。按販賣第二級毒
    品罪之法定刑為「製造、運輸、販賣第二級毒品者，處無期
    徒刑或七年以上有期徒刑，得併科新臺幣1 千萬元以下罰金
    。」，然同為販賣第二級毒品之人，其原因動機不一，犯罪
    情節未必盡同，或有大盤毒梟者，亦有中、小盤之分，甚或
    僅止於吸毒者友儕間為求互通有無之有償轉讓者亦有之，其
    販賣行為所造成危害社會之程度自屬有異，法律科處此類犯
    罪，所設之法定最低本刑卻相同，不可謂不重。於此情形，
    倘依其情狀處以較輕之徒刑，即足以懲儆，並可達防衛社會
    之目的者，自非不可依客觀之犯行與主觀之惡性二者加以考
    量其情狀，是否有可憫恕之處，而適用刑法第59條之規定酌
    量減輕其刑，期使個案裁判之量刑，能斟酌至當，符合比例
    原則。本件被告無視國家對於杜絕毒品危害之禁令而販賣第
    二級毒品，行為固屬不當，應予非難，然被告係因表嫂劉美
    莉欲施用毒品，一時失慮，致罹重典，相對於長期大量販賣
    毒品之毒品販賣者而言，其對社會治安及國民健康之危害顯
    然較小，從被告犯案情節觀之，僅販賣第二級毒品甲基安非
    他命一次，屬小盤之毒品販賣者，倘仍遽處以法定本刑之最
    低刑度，猶失之過苛，縱依毒品危害防制條例第17條第2項
    規定減輕其刑之結果，仍屬過重，與販賣第二級毒品之中大
    盤並在偵、審中自白之案件，無法區別其情節輕重，顯有情
    輕法重之情形，且難謂符合罪刑相當性及比例原則，更無從
    與大量毒品販賣者之惡行有所區隔，是其犯罪情狀相較於法
    定之重刑，在客觀上足以引起一般人之同情，情節尚堪憫恕
    ，爰依刑法第59條之規定，對被告所犯販賣第二級毒品之犯
    行，減輕其刑，並依法先加後減之。爰審酌被告明知甲基安
    非他命為第二級毒品，使用容易成癮，濫行施用，非但對施
    用者身心造成傷害，且多有施用致死之案例，而因其成癮性
    ，常使施用者經濟地位發生實質改變而處於劣勢，容易造成
    家庭破裂戕害國力，為國家嚴格查禁之違禁物，仍不顧其販
    賣對象可能面臨之困境，加以販賣，其販賣行為助長毒品流
    通，致生危害於社會及他人身體健康甚鉅，被告僅販賣一次
    ，且其於犯後對於上開事實供承無訛，僅爭執其法律適用係
    屬轉讓毒品，暨考量其等犯罪目的、動機等一切情狀，爰量
    處如主文所示之刑，以示懲儆。
肆、沒收部分：
一、按犯毒品危害防制條例第4 條之罪者，其供犯罪所用或因犯
    罪所得之財物應予沒收，如全部或一部不能沒收時，追徵其
    價額或以其財產抵償之，該條例第19條第1 項規定甚明。由
    此項規定觀之，必限於所得者為金錢以外之其他財物而無法
    沒收時，始應追徵其價額。如所得財物為金錢而無法沒收時
    ，則應以其財產抵償之，不發生追徵價額之問題（最高法院
    99年第5 次刑事庭會議決議、最高法院89年度臺上字第6946
    號、91年度臺上字第5583號判決要旨參照）。且該條規定屬
    相對沒收主義之立法，依該條規定宣告沒收者，以屬於被告
    所有之供犯罪所用或因犯罪所得之物為限（最高法院93年度
    臺上字第462 號判決意旨參照）。又所謂「其因犯罪所得之
    財物」，並不以當場搜獲扣押者為限；而販賣毒品所得之對
    價，不問其中何部分屬於成本，何部分屬於犯罪所得之財物
    ，應均予沒收，始與上開法條之規定符合；且因犯罪所得之
    財物，亦不能與正常營利事業計算營利所得之情形，相提並
    論（最高法院65年度第5 次刑庭庭推總會議決議意旨參照）
    。然上開所稱因犯罪所得之財物，係以實際所得者為限，苟
    無所得或尚未取得者，即無從為沒收、追徵或以財產抵償之
    諭知，最高法院96年度臺上字第2331號判決可資參照。又沒
    收為從刑之一種，依主從不可分原則，應附隨於主刑而同時
    宣告之。同一違禁物，於共犯罪刑內雖已諭知沒收，但於其
    他共犯仍不失為從刑，亦應諭知沒收，最高法院96年度台上
    字第3919號判決意旨可資參照。經查：
  (一)被告林志賢與許志顯共同販賣第二級毒品甲基安非他命所獲
    取之價金1 千元，已由許志顯所收取，業據被告林志賢供承
    在卷，應依毒品危害防制條例第19條第1 項規定宣告沒收，
    如全部或一部不能沒收時，以其與許志顯之財產連帶抵償之
    。
  (二)扣案如附表編號5 所示之行動電話一支（含0000000000號SI
    M 卡1 張），係被告林志賢所有，且為其所犯本件販賣毒品
    犯行所用之物，業據其於本院審理時供承在卷，應依毒品危
    害防制條例第19條第1 項之規定宣告沒收。至共犯許志顯所
    用以聯絡本件販賣毒品之門號0000000000號行動電話1 支（
    含SIM 卡1 張），業已扣存於本院100 年度訴字第585 號刑
    事案件中，且於該案審理時，業據許志顯自承為其所有之物
    （參見該案100 年6 月9 日審理筆錄），雖上開行動電話（
    含SIM 卡1 張）業據本院以00年度訴字第585 號刑事宣告沒
    收，惟尚未執行，揆諸前揭說明，既本院認定被告與許志顯
    為共犯關係，自應於本案亦宣告沒收。
  (三)至如附表編號3 、4 、6 、7 所示之物，雖均為被告林志賢
    所有，惟並非其為本件販賣毒品犯行所用或所得之物，業據
    其陳明在卷，又非違禁物，爰不另宣告沒收。
二、按毒品危害防制條例第18條前段規定：查獲之第一級毒品，
    不問屬於犯人與否，沒收銷燬之；故被告經法院為有罪之科
    刑判決時，查獲之毒品，與被告本案所犯並經法院諭知有罪
    者若全然無關，不得於該有罪判決之主刑下宣告沒收，此有
    最高法院95年度台上字第5304號、94年度台上字第1227號判
    決意旨可資參照。查扣案之如附表編號1 所示之海洛因5 包
    （驗餘淨重1.23克）、附表編號2 所示之甲基安非他命7 包
    （驗餘毛重4.0037公克），雖均係自被告林志賢之住所查扣
    ，且為被告林志賢所有，惟被告林志賢供稱上開毒品均係供
    己施用，與本件販毒無關等語，業據被告於本院審理時供述
    在卷，本院審酌被告林志賢確實有施用第一、二級毒品之前
    科，詳見臺灣高等法院被告前案紀錄表，足見被告林志賢上
    開供述並非無據，此外並查無其他積極證據足以證明上開扣
    案之毒品確為其販賣所用，爰不於本案主刑下宣告沒收銷燬
    ，附此敘明。
伍、又證人許志顯與被告林志賢所共犯販賣第二級毒品甲基安非
    他命罪嫌部分，應由檢察官另行偵處，附此敘明。
據上論斷，應依刑事訴訟法第299 條第1 項前段，毒品危害防制
條例第4 條第2 項、第19條第1 項，刑法第11條前段、第28 條
、第47條第1 項、第59條，判決如主文。
本案經檢察官楊聰輝到庭執行職務。
中    華    民    國   100    年    7     月    27    日
                  刑事第九庭    審判長法官  蕭文學
                                法      官  鮑慧忠
                                法      官  黃齡玉
以上正本證明與原本無異。
如不服本判決應於收受判決後10日內向本院提出上訴書狀，並應
敘述具體理由；其未敘述上訴理由者，應於上訴期間屆滿後20日
內向本院補提理由書（均須按他造當事人之人數附繕本）「切勿
逕送上級法院」。
中    華    民    國   100    年    7     月    27    日
                                      書記官  李噯靜
附錄本案論罪科刑法條全文：
毒品危害防制條例第4條
製造、運輸、販賣第一級毒品者，處死刑或無期徒刑；處無期徒
刑者，得併科新臺幣 2 千萬元以下罰金。
製造、運輸、販賣第二級毒品者，處無期徒刑或 7 年以上有期
徒刑，得併科新臺幣 1 千萬元以下罰金。
製造、運輸、販賣第三級毒品者，處 5 年以上有期徒刑，得併
科新臺幣 7 百萬元以下罰金。
製造、運輸、販賣第四級毒品者，處 3 年以上 10 年以下有期
徒刑，得併科新臺幣 3 百萬元以下罰金。
製造、運輸、販賣專供製造或施用毒品之器具者，處 1 年以上
7 年以下有期徒刑，得併科新臺幣 1 百萬元以下罰金。
前五項之未遂犯罰之。
附表
┌──┬────────┬────┬────────┐
│編號│    物品名稱    │  數量  │持有人／所有人  │
├──┼────────┼────┼────────┤
│ 1  │海洛因（合計驗餘│  5包   │    林志賢      │
│    │淨重1.23公克）  │        │                │
├──┼────────┼────┼────────┤
│ 2  │甲基安非他命（驗│  7包   │    同  上      │
│    │餘毛重4.0037公克│        │                │
│    │）              │        │                │
├──┼────────┼────┼────────┤
│ 3  │注射針筒        │  1支   │    同  上      │
├──┼────────┼────┼────────┤
│ 4  │電子磅秤        │  1台   │    同  上      │
├──┼────────┼────┼────────┤
│ 5  │NOKIA 手機（IMEI│  1支   │    同  上      │
│    │：00000000000000│        │                │
│    │）（內含00000000│        │                │
│    │85號SIM卡壹張） │        │                │
│    │                │        │                │
├──┼────────┼────┼────────┤
│ 6  │新臺幣1900元    │        │    同  上      │
├──┼────────┼────┼────────┤
│ 7  │0000000000號SIM │  1張   │    同  上      │
│    │卡              │        │                │
└──┴────────┴────┴────────┘